臺灣宜蘭地方法院民事判決　　　　　　　100年度訴字第275號
原　　　告　游祥禎
被　　　告　陳游玉蘭即陳振財.
　　　　　　陳珮儀即陳振財之.
　　　　　　陳文慶即陳振財之.
　　　　　　陳文豪即陳振財之.
共　　　同
訴訟代理人　商桓朧律師
上列當事人間履行契約事件，本院於民國100年12月7日言詞辯論
終結，判決如下：
    主  文
被告陳文慶應給付原告新台幣壹佰萬元，及其中新台幣伍拾萬元
自民國一百年七月一日起，另新台幣伍拾萬元自民國一百年十月
一日起，均至清償日止，按年息百分之五計算之利息。
原告其餘之訴駁回。
訴訟費用新台幣壹萬零玖佰元由被告陳文慶負擔。
本判決第一項，於原告以新台幣拾萬仟元為被告陳文慶供
擔保後，得假執行，但被告陳文慶如以新台幣壹佰萬元為原告預
供擔保後，得免為假執行。
原告其餘假執行之聲請駁回。
    事實及理由
一、原告主張：原告於民國86年5月2日開始，因住居於哥斯大黎
    加之親姊即被告陳游玉蘭及姊夫即被告等之被繼承人陳振財
    返台找伊合資各2分之1股份，投資哥斯大黎加土地1 筆、遠
    洋漁船延繩釣船1艘（約80 公噸）等。前開投資事業，雖於
    哥斯大黎加設立大眾漁業有限公司，但原告並沒有列名為公
    司股東，只是負責出資而已。又因當時基於親姊弟之關係非
    常信任被告陳游玉蘭及被告等之被繼承人陳振財，於是把所
    有財產都登記在被告陳游玉蘭及被告等之被繼承人陳振財名
    下，起先陳游玉蘭及陳振財就投資獲利都有正常給付原告，
    經過了好幾年後，彼等對於投資獲利的錢開始不給付原告，
    原告每次打電話到哥斯大黎加去催討，就被掛電話，原告也
    沒有辦法，就這樣一拖再拖，直到被告之被繼承人陳振財得
    到癌症回臺灣治療時，原告才去找陳振財把上述投資獲利部
    份算一算，被告陳游玉蘭及被告等之被繼承人陳振財就隨便
    跟原告算一算，也沒算清楚，就說先給原告新台幣（下同）
    190 萬元，並簽下系爭協議書及本票。後來，系爭債務只付
    給伊90萬元，剩下的100 萬元則未付。嗣被告等之被繼承人
    陳振財死亡，原告就向被告陳游玉蘭及被告陳文慶催討，仍
    未獲置理，而被告陳游玉蘭、陳珮儀、陳文慶、陳文豪等人
    為被繼承人陳振財之繼承人，就系爭債務依法應負連帶清償
    之責。為此，爰依兩造所簽立之協議書約定及民法繼承之法
    律關係提起本訴，請求判決被告應如數給付等語。並聲明：
    (一)被告應連帶給付原告100萬元，及其中50萬元自100年7
    月1日起，另50萬元自100年10月1 日起，均至清償日止，按
    年息5％計算之利息；(二)願供擔保，請准宣告假執行。
二、被告方面，則以：對於協議書及本票形式上之真正，以及系
    爭債務已給付原告90萬元部分不爭執。本件縱認原告與被告
    等人之被繼承人陳振財間，有共同出資之情事存在，惟系爭
    債務因原告於被繼承人陳振財身故後，已與被告陳文慶協議
    由被告陳文慶承擔被繼承人陳振財依系爭協議書所負之系爭
    債務，與其他繼承人沒有關係，是原告與被告陳文慶間已成
    立債務承擔契約，故方由被告陳文慶先清償50萬元之債務，
    並簽發發票日100年4月19日，面額各為50萬元，到期日分別
    為100年6月30日、100年9月30日本票2 紙供為清償方法，且
    原告已將被繼承人陳振財生前所簽發之本票交還予被告陳文
    慶，足見原告與被告陳文慶確已約定由被告陳文慶1 人承擔
    被繼承人陳振財生前所負之系爭債務，否則原告若無與被告
    陳文慶成立上開債務承擔契約，豈有將被繼承人陳振財生前
    所簽發之本票交還之理，此為依一般社會通常觀念，以及上
    開契約履行之具體事證可合理判斷之實情，事證至明。且依
    原告到庭所述，已自陳被告陳文慶確實有向原告表明承擔債
    務意思，原告事後否認當時沒有同意，應不是事實。況依原
    告於100年12月7日到庭所為主張，亦已自認被告陳文慶承擔
    系爭債務之事實。退步言，姑不論原告與被告陳文慶間之債
    務承擔契約是否成立，縱使被告陳游玉蘭、陳珮儀、陳文豪
    等人繼承被繼承人陳振財之財產，惟依民法第1153條第1 項
    規定，渠等就本件原告請求亦僅以因繼承被繼承人陳振財所
    得遺產為限，負連帶清償責任等語，資為答辯。並均聲明：
    (1)原告之訴及假執行之聲請均駁回；(2)如受不利判決，願
    供擔保請准免為假執行。
三、兩造不爭執之事實：
(一)原告游祥禎（即甲方）與被繼承人陳振財（即乙方）於99年
    12月間共同簽立系爭協議書，並由被告陳文慶擔任連帶保證
    人，其內容為：「雙方於87年間共同出資成立大眾漁業有限
    公司購置哥斯大黎加土地1筆及吉利漁船1艘（約7、80 公噸
    ），雙方於99年12月14日結清投資費用，協議結果乙方應給
    付新台幣190萬元整給予甲方。付款方式：(一)立約日給付40
    萬元、(二)100年3月31日給付50萬元、(三)100年6月30日給付(
    未記載)元、(四)100年9月30日給付(未記載)元。」
(二)前開協議簽立後，被繼承人陳振財已給付40萬元予原告，並
    由被告等之被繼承人陳振財及被告陳文慶共同簽發面額150
    萬元之本票乙紙交付原告收執（票號：TH0000000號、發票
    日：99年12月16日、到期日：100年9月30日）。
(三)嗣被告陳文慶另於100年4月19日向原告清償50萬元後，再當
    場簽發面額均為50萬元、票號各為TH304776及TH304777、發
    票日均為100年4月19日、到期日各為100年6月30日、100年9
    月30日之本票（以下稱系爭本票）2紙，並取回前述票號TH0
    000000、面額150萬元之本票。
(四)被告陳游玉蘭、陳珮儀、陳文慶、陳文豪等人，為被繼承人
    陳振財之繼承人。
四、得心證之理由：
    本件兩造爭執之處，經行爭點程序確認為：原告依系爭協議
    書請求被告應連帶給付原告100萬元，及按法定利率5％計算
    之遲延利息，是否有理由？茲論斷如下：
(一)原告就其主張之事實，業據提出協議書1份及系爭本票2紙為
    證，且被告等對上開協議書及以被告陳文慶名義為發票人、
    面額均為50萬元之系爭本票2 紙形式上之真正暨系爭債務已
    給付原告90萬元亦即尚有100 萬元未給付等節均不爭執，堪
    認原告所為主張屬實。惟被告就原告之請求，則以系爭債務
    於被告等之被繼承人陳振財身故後，已由被告陳文慶與原告
    協議，由被告陳文慶承擔系爭債務等語置辯。而按當事人主
    張之事實，經他造於準備書狀內或言詞辯論時或在受命法官
    、受託法官前自認者，無庸舉證，民事訴訟法第279條第1項
    定有明文。經查，原告於100年12月7日言詞辯論期日，就被
    告上開所辯，自承於被告陳文慶向其表示由其一人負責處理
    系爭債務，與其他繼承人沒有關係時，其有為同意之表示等
    節（詳本院卷第35頁，法官問：被告稱一個人負責處理這件
    事情，與其他繼承人沒有關係，你當時有為何表示？原告答
    ：被告陳文慶當時這樣說，我當然說好，只是他並沒有依約
    履行，所以目前主張債務由他一人承擔，有協助其他人脫產
    之嫌。），是應認原告就被告所為債務承擔之抗辯已為自認
    ，被告等所為系爭債務已由被告陳文慶一人承擔之抗辯，自
    屬可採。
(二)次按第三人與債權人訂立契約承擔債務人之債務者，其債務
    於契約成立時，移轉於該第三人，民法第300 條規定甚明。
    又第三人承擔債務並非要式行為，祇須得有債權人之同意，
    其契約即已成立，雖未訂立書據，亦不得謂為無效；債務承
    擔契約，係以移轉債務於第三人為目的之契約，第三人與債
    權人間一有此項契約之成立，債務即移轉於第三人，嗣後原
    債務人既不復負擔債務，債權人自不得更向原債務人請求履
    行。最高法院亦著有20年上字第489號及23年上字第3008 號
    判例意旨可參。系爭債務已由被告陳文慶一人承擔，已如前
    文所述，應認被告陳游玉蘭、陳珮儀、陳文豪等三人對原告
    之債務業經被告陳文慶免責地予以承擔，則由連帶債務人中
    之一承擔債務之契約，既已因債權人即原告合意而成立，他
    連帶債務人即被告陳游玉蘭、陳珮儀、陳文豪等三人之債務
    即移轉於該承擔債務之人即被告陳文慶，被告陳游玉蘭、陳
    珮儀、陳文豪等三人自不再負連帶清償之責，則原告仍起訴
    請求繼承系爭債務之原債務人即被告陳游玉蘭、陳珮儀、陳
    文豪等三人連帶負清償系爭債務之責，依前揭說明，原告此
    部分之請求自屬無據；至於原告請求被告陳文慶給付部分，
    被告陳文慶自承其於被繼承人陳振財身故後，就系爭債務未
    給付之100萬元，與原告協議於100年6月30日及100年9 月30
    日各給付50萬元，並簽立系爭本票2紙交原告收執等節（ 詳
    本院卷第13頁 )，準此，原告依系爭協議書，請求被告陳文
    慶給付100萬元，及其中50萬元自期限屆滿日之翌日即100年
    7月1日起，另50萬元自期限屆滿日之翌日即100年10月1日起
    ，均至清償日止，按年息5％ 計算之遲延利息，應屬有理由
    。
(三)綜上，原告之請求，就被告陳游玉蘭、陳珮儀、陳文豪部分
    ，為無理由，應予駁回；就被告陳文慶部分，為有理由，應
    予准許，爰判決如主文第1、2項所示。
五、假執行之宣告：兩造均陳明願供擔保聲請准宣告假行及免為
    假執行，就原告勝訴部分，核無不合，爰各酌定相當之擔保
    金額併准許之；至原告敗訴部份，其假執行之聲請則因訴之
    駁回，已失所附麗，應併予駁回。
六、訴訟費用負擔之依據：民事訴訟法第79條。
中    華    民    國    100   年    12    月    27    日
                  臺灣宜蘭地方法院民事庭
                      法  官  楊麗秋
正本係照原本作成。
如對本判決上訴，須於判決送達後20日內向本院提出上訴狀。
如委任律師提起上訴者，應一併繳納上訴審裁判費。
中    華    民    國    100   年    12    月    27    日
                      書記官  劉婉玉
裁判費計算書：
┌────────┬────────┬────────┐
│   項      目   │金  額（新台幣）│    備    註    │
├────────┼────────┼────────┤
│ 第一審裁判費   │    10,900元    │原告繳納。      │
│                │                │                │
└────────┴────────┴────────┘